臺灣臺北地方法院民事判決　　　　　　　93年度訴字第5186號
原　　　告　三兆汽車商行
　　　　　　　　　　　　二號二.
法定代理人　己○○
訴訟代理人　戊○○
被　　　告　台北市政府交通局
法定代理人　甲○○
訴訟代理人　丁○○
　　　　　　丙○○
　　　　　　乙○○
上列當事人間損害賠償等事件，本院於九十四年三月十日言詞辯
論終結，判決如下：
    主  文
原告之訴駁回。
訴訟費用由原告負擔。
    事實及理由
一、原告起訴主張：被告訂定「臺北市廣告物暫行管理規則」作
    為遊動廣告車輛之規範，惟該管理規則屬職權命令之性質，
    並無法律之授權，責令原告應向其申請許可證，擅自指定原
    告之義務，對原告所有權行使增加不必要之限制；又被告於
    核發遊動廣告物許可證之函文說明三及遊動廣告物許可證附
    註欄第六點增定「遊動廣告車不得固定停放於本市道路，經
    通知仍未改善者，廢止其遊動廣告物許可證，並依相關規定
    取締」之限制，已逾越法律授權之內容及範圍，並已違反地
    方制度法第30條第1項、停車場法第12條至第15條規定，妨
    害原告所有權能之行使；另被告依93年8月13日北市交監字
    第093375084000號及93年9月21日北市交監字第09337599900
    號函，處分原告名下GC-9730及8E-4125號二台自小客車，惟
    被告未依行政執行法之規定，將限期拆除通知書合法送達原
    告，即逕自拆除原告設置之遊動廣告物，並向原告收取代履
    行費合計10,200元，自應賠償原告因此所受之損害即代履行
    之費用10,200元及重新製作廣告物之費30,000元；又系爭廣
    告物暫行管理規則規範範圍應包括所有車、船等交通工具設
    置之廣告，被告卻僅規定原告等遊動廣告物須向其申請設置
    許可證，並限制停放車輛之道路及時間，其餘具有廣告行為
    之車輛卻無此限制，顯已違反平等原則，爰依民法第767條
    、第184條之規定，請求判決如訴之聲明。並聲明：(一)台北
    市交通局依據「台北市廣告物暫行管理規則」，擅自指定原
    告義務，違反行政程序法第4至10條之規定，依民法第767條
    之規定，應予除去。(二)被告應給付原告新台幣（下同）
    40,200 元及自起訴狀繕本送達翌日日起至清償日止，按週
    年利率5% 計算之利息。
二、被告則以：系爭台北市廣告物暫行管理規則係台北市政府為
    管理廣告物，維護公共安全、交通秩序及都市景觀之需要，
    依地方制度法第18條第1項第10款、第25條規定授權制定，
    且前揭管理規則並未另訂罰責，或就限制或剝奪人民權利義
    務之事項有所規定，自無違反法律授權內容、範圍之情事；
    又遊動廣告原核准之用意係為便利申請者以遊動方式進行廣
    告宣傳，倘長期佔用停車格位，即屬變相以固定廣告利用公
    共空間進行宣傳，與原許可設置之目的有違，亦與停車格設
    立之用意不符，故縱認系爭廣告物許可證附款內容係屬行政
    負擔，亦屬為維護公共利益所加之輕微限制；再者，所有權
    之行使，不得違反公共利益，且須符合法令限制範圍，本件
    係因原告未依法申請許可，即以車號8E-4125自用小貨車設
    置遊動廣告，並將該車長期停放路邊停車格，經被告所屬台
    北市監理處於93年8月12日張貼限期拆除通知書，命原告自
    行拆除未拆除後，始依行政執行法第27條、第29條規定，於
    93年8月18日及9月2日雇工強制拆除，是原告違規設置廣告
    物既已違反公共利益，被告依法予以拆除，其自不得據以主
    張財產權受有損害，被告亦無違反比例原則或平等原則之情
    形可言；又本件係因系爭遊動廣告物未經主管機關許可即予
    條、第95條規定以公告方式即張貼限期改善通知書於違規物
    明顯處以代送達，於法並無不合等語，資為抗辯。並聲明：
    原告之訴駁回。
三、兩造對於原告以其所有8E-4125號車設置遊動廣告，停放於
    台北市停車格，經被告所屬台北市監理處於93年8月12日貼
    張自行拆除通知書，通知原告於期限內自行拆除，惟被告未
    依限辦理，嗣台北市監理處於93年8月18日及93年9月2日雇
    工強制拆除完畢。另其所有GC-9730號車設置遊動廣告，停
    放於台北市停車格，經台北市監理處於93年8月4日通知限期
    自行拆除，嗣台北市監理處於93年8月11日雇工強制拆除等
    事實，均不爭執，並有被告93年8月13日北市交監字第
    09337508400號函及93年9月21日北市交監字第09337599900
    號函在卷可憑，自堪信為真實。
四、原告主張「台北市廣告物暫行管理規則」為職權命令，被告
    竟依據該規則，擅自指定原告義務，違反行政程序法第4至
    10條之規定，妨害原告所有權之行使等語。按地方制度法第
    18條第1項第10款規定「關於交通及觀光事項如下：(1)直轄
    市道路之規劃、建設及管理。(2)直轄市交通之規劃、營運及
    管理。(3)直轄市觀光事業」為直轄市自治事項，同法第25條
    規定「直轄市、縣（市）、鄉（鎮、市）得就其自治事項或
    法律及上級法規之授權，製定自治法規.... 」，是為維護
    公共安全、交通秩序及都市景觀，塑造地區特色，台北市政
    府乃於90年12月25日訂定「台北市廣告物暫行管理規則」，
    就廣告之種類、設置、申請、審查、許可、維護、管理，及
    違規設置時限期改善，未於期限內改善者，得強制拆除等相
    相關廣告管理之事項為規定。則交通及觀光事項既屬直轄市
    自治事項，台北市政府基於管理廣告物，維護公共安全、交
    通秩序及都市景觀所需，自得就此自治事項製定自治法規。
五、次查「台北市廣告物暫行管理規則」第16條第3項規定「其
    他車輛除經主管機關禁止設置廣告外，欲設置遊動廣告，應
    經主管機關許可。」第4項規定「前三項廣告物之設置形式
    、內容、方式、位置、費用及申請許可程序，由主管機關許
    可。」，是欲在台北市設置遊動廣告，須向主管關提出申請
    並獲許可，若未獲許可即逕行設置，依同法第54、56條規定
    限期改善仍未改善而仍不作為之情形，即得予以強制拆除。
    則原告所有GC9730及8E4125號車，停放於台北市之停車格，
    未依「台北市廣告物暫行管理規則」申請許可，即設置遊動
    廣告，則被告所屬監理處依上開規定限期拆除，於法並無不
    合。原告主張被告依據「台北市廣告物暫行管理規則」，擅
    自指定原告義務，妨害其所有權之行使，自無足取。況被告
    係依「台北市廣告物暫行管理規則」，於原告未申請許可設
    置遊動廣告，始限期原告拆除，原告如認上開管理規則有疑
    義，亦應循行政訴訟程序提起公法上之請求，亦非得依所有
    人物上請求權之規定，請求排除上開管理規則之規定。
六、再原告主張被告依93年8月13日北市交監字第093375084000
    號及93年9月21日北市交監字第09337599900 號函，處分原
    告GC-9730及8E-4125號二台自小客車，惟被告未依行政執行
    法之規定，將限期拆除通知書合法送達原告，即逕自拆除原
    告設置之遊動廣告物，並向原告收取代履行費合計10,200元
    ，自應賠償原告因此所受之損害即代履行之費用10,200元及
    重新製作廣告物之費30,000元等語。經查：
    (一)被告於93年8月11日雇工拆除GC-9730號車之遊動廣告，並
      向原告收取代履行費用3,400元，93年8月18日及同年9月2
      日雇工拆除8E-4125 號車之遊動廣告，並收取代履行費用
      6,800元，此有被告93年8月13日北市交監字第093375084
      00號函及93年9月21日北市交監字第09337599900號函在卷
      可憑，並為兩造所不爭執，自堪信為真實。
    (二)次查，兩造已就GC9730號車廣告物拆除之爭執達成和解，
      此亦有兩造均不爭執之和解書影本在卷可按。按和解有使
      當事人所拋棄之權利消滅及使當事人取得和解契約所訂明
　　　權利之效力，為民法第737條所明定。兩造既就GC-9730號
  　　車損害賠償達成和解，應認原告就所稱GC9730號車代履行
    　之費用請求，已因和解讓步而消滅，是原告主張被告賠償
    　GC9730號車代履行之之費用3,400元，即無足取。
　　(三)再查，依台北市政府93年1月19日府工建字第09221217800
　　　號函檢送修正後之「台北市政府廣告物管理查報取締權責
  　　機關分工表」之備考五規定「違規廣告車輛限期拆除通知
　    單由設置人簽收或張貼於違規物明顯處後即生效力，若限
      期拆除共限屆滿仍不履行其義務時，執行機關應即時拆除
      ，並收取代履行費用。」，又按行政機關對於不特定人之
      序法第75條定有明。8E-4125號車既未向主管機關申請許
      可即設置違規廣告，行為人未明，被告張貼限期改善之通
      知，已符合上開法規之規定，原告嗣未依通知於期限內自
      行拆除違規廣告，被告所屬監理處自得代為履行，並向原
      告收取代履行之費用。是原告主張被告不法侵害其權利，
      請求被告給付8E-4125號車代履行之費用6,800元，及製作
      廣告物之費用30,000元，亦無足取。
七、綜上，台北市政府基於管理廣告物，維護公共安全、交通秩
    序及都市景觀所需，自得就其自治事項製定「台北市廣告物
    暫行管理規則」，原告主張被告依據「台北市廣告物暫行管
　　理規則」，擅自指定原告義務，妨害其所有權之行使，請求
　  拆除，即屬無據。再兩造已就GC-9730號車損害賠償達成和
    解，應認原告就所稱GC-9730號車代履行之費用請求，已因
    和解讓步而消滅，是原告主張被告賠償GC-9730號車代履行
    之之費用3,400元，亦屬無憑。再被告張貼限期改善之通知
    ，已符合上開法規之規定，原告嗣未依通知於期限內自行拆
    除違規廣告，被告所屬監理處自得代為履行，並向原告收取
    代履行之費用，原告主張被告不法侵害其權利，請求被告給
    付8E-4125號車代履行之費用6,800元，及製作廣告物之費用
    30,000元，亦無足取。從而，原告請求依民法第767條之規
    定，請求台北市交通局依據「台北市廣告物暫行管理規則」
    ，擅自指定原告義務，違反行政程序法第4至10條之規定，
    依民法第767條之規定，應予除去。依民法第184條之規定，
    請求被告應給付40,200元及自起訴狀繕本送達翌日日起至清
    償日止，按週年利率5%計算之利息，並無理由，應予駁回。
八、本件事實已臻明確，兩造其餘攻擊或防禦之方法，經核於判
    決結果無何影響，爰不一一論述，附此敘明。
九、訴訟費用負擔之依據：民事訴訟法第78條。
中　　華　　民　　國　　94　　年　　3 　　月　　25　　日
                  民事第五庭    法　官　吳青蓉
以上正本係照原本作成
如對本判決上訴，須於判決送達後20日內向本院提出上訴狀
中　　華　　民　　國　　94　　年　　3 　　月　　25　　日
                    　　　　　　書記官　陳耀山
